【裁判字號】    99,訴緝,94
【裁判日期】    990528
【裁判案由】    毒品危害防制條例
【裁判全文】
臺灣板橋地方法院刑事判決              99年度訴緝字第94號
公  訴  人  臺灣板橋地方法院檢察署檢察官
被      告  甲○○
上列被告因違反毒品危害防制條例案件，經檢察官提起公訴（98
年度毒偵字第2111號），被告於準備程序進行中就被訴事實為有
罪之陳述，經告知簡式審判程序之旨，並聽取當事人之意見後，
本院合議庭裁定改行簡式審判程序，並判決如下：
    主  文
甲○○施用第一級毒品，累犯，處有期徒刑壹年貳月。
    事  實
一、甲○○前於民國88年間因施用第二級毒品案件，經本院以88
    年度毒聲字第2346號裁定送觀察、勒戒後，因認無繼續施用
    毒品之傾向，於88年4 月26日釋放出所，並經臺灣板橋地方
    法院檢察署檢察官以88年度偵字第7226號為不起訴處分確定
    ；又於同年間因施用第二級毒品案件，經本院以88年度毒聲
    字第5525號裁定送觀察、勒戒後，因認有繼續施用毒品之傾
    向，復經本院裁定令入戒治處所施以強制戒治，又經本院以
    89年度毒聲字第3180號裁定停止戒治，所餘戒治期間付保護
    管束，於89年7 月1 日停止戒治，於89年12月16日保護管束
    期滿未經撤銷，強制戒治視為執行完畢，另並經檢察官起訴
    ，經本院於89年5 月17日以89年度易字第351 號判決判處有
    期徒刑4 月確定，於90年8 月17日易科罰金執行完畢。又於
    90年間因連續施用第一級毒品案件，經本院以91年度毒聲字
    第1154號裁定令入戒治處所施以強制戒治，惟因被告經通緝
    ，迄93年1 月9 日因毒品危害防制條例修正而報結，另並經
    檢察官起訴，經本院於91年7 月10日以91年度訴字第1082號
    判決判處有期徒刑7 月確定。又於94年間因施用第一級毒品
    案件，經本院於95年6 月23日以95年度訴字第692 號判決判
    處有期徒刑10月確定，又經本院以96年度聲減字第367 號裁
    定減為有期徒刑5 月確定，於96年8 月25日縮刑期滿執行完
    畢（於本案構成累犯），又於97年間因施用毒品案件，經本
    院以97年度訴字第3816號判處有期徒刑1 年確定（現正執行
    中）。
二、詎甲○○猶不知悔改，於觀察、勒戒執行完畢後5 年內，已
    再犯施用毒品又經觀察勒戒、強制戒治及追訴處罰，竟仍基
    於施用第一級毒品海洛因、第二級毒品甲基安非他命之犯意
    ，於98年3 月11日凌晨零時許為警採集尿液回溯26小時內某
    時許（扣除為警拘捕至驗尿時止之人身自由受公權力拘束之
    無從施用毒品時間）（起訴書略載為於98年3 月11日零時許
    為警採尿回溯前26小時及96小時內之某時），在臺北縣某處
    （起訴書略載為在不詳地點），以將海洛因及甲基安非他命
    同時放置玻璃球吸食器內，再燒烤玻璃球吸食所生煙霧之方
    式，施用第一級毒品海洛因及第二級毒品甲基安非他命1 次
    。嗣於98年3 月10日下午4 時30分許，在臺北縣三重市○○
    街48巷5 號5 樓前，因警見甲○○與王富餘行跡可疑，經盤
    查得知王富餘為通緝犯而查獲，經甲○○同意採集其尿液送
    驗結果，呈鴉片類嗎啡、安非他命類陽性反應，而查悉上情
    。
三、案經臺北縣政府警察局三重分局移送臺灣板橋地方法院檢察
    署偵查起訴。
    理  由
一、前開犯罪事實，業據被告甲○○於本院準備程序及審理時均
    坦承不諱，且被告於98年3 月11日凌晨零時許經警採集尿液
    經送臺灣檢驗科技股份有限公司檢驗結果，發現確有鴉片類
    嗎啡及甲基安非他命陽性反應，此有臺北縣政府警察局三重
    分局查獲毒品案件被移送者姓名、代碼對照表、臺灣檢驗科
    技股份有限公司98年3 月30日出具之UL/2009/30430 號濫用
    藥物檢驗報告（檢體編號：C0000000）各1 份附卷可稽。次
    查，該檢驗中心係先以酵素免疫分析法（ＥＩＡ）篩驗，其
    尿液中海洛因代謝物嗎啡、甲基安非他命濃度超出檢測範圍
    ，再以氣相層析質譜儀法（ＧＣ／ＭＳ）確認；其檢驗方法
    係以「氣相層析儀」先將物質氣化後，再經分析管分離，由
    於各種物質之沸點及對管柱之吸附力不同，在經過檢測器（
    Detector）測定後，表現出不同之滯留時間（Rentension t
    ime），以滯留時間來判斷係何種物質；再利用「質譜儀」
    為檢測器，將物質撞擊成碎片，紀錄其質譜圖。因每個化合
    物之鍵結能力不同，故不同之物質會有其特定之質譜圖，因
    此在物質之判斷上有如指紋之鑑定，在理論上，扣除人為因
    素，其精確度已接近百分之百。又被告雖無法明確記憶其施
    用第一級毒品海洛因及第二級毒品甲基安非他命之時間，惟
    海洛因經注射或吸入人體後，約80% 於24小時內自尿中排出
    ，一般而言，尿液中能否驗出嗎啡陽性反應與其投與量、投
    與途徑、採尿時間、個人體質及檢測方法之靈敏度有關，依
    國外文獻報導注射6 毫克海洛因鹽酸鹽，其代謝物嗎啡之平
    均可檢出時限約為26小時，業經行政院衛生署藥物食品檢驗
    局於81年9 月8 日以藥檢一字第8114885 號函述綦詳，又參
    酌海洛因於人體內會代謝成嗎啡，因此涉嫌第一級毒品海洛
    因之吸食者係檢驗其尿液中之嗎啡反應等情，此為本院職務
    上已知之事實，則被告所施用與嗎啡有關之毒品係為海洛因
    之事實，亦應堪以認定。又按甲基安非他命經口服投與後約
    70 %於24小時內自尿中排出，約90% 於96小時內自尿中排出
    ，由於甲基安非他命成分之檢出與其投與方式、投與量、個
    人體質、採尿時間與檢測儀器之精密度等諸多因素有關，因
    此僅憑尿液中呈安非他命陽性反應，並無法確實推算吸食時
    間距採集時間之長短，惟依上述資料推斷，最長可能不會超
    過4 日，亦經行政院衛生署藥物食品檢驗局81年2 月8 日（
    81）藥檢一字第001156號函示明確。被告上開所採尿液送驗
    結果既同時有鴉片類嗎啡及甲基安非他命之陽性反應，且被
    告亦供承係以將海洛因及甲基安非他命同時放置玻璃球吸食
    器內，再燒烤玻璃球吸食所生煙霧之方式，施用第一、二級
    毒品海洛因、甲基安非他命，顯見被告在經警採集尿液檢體
    前之26小時內某時點（扣除為警拘捕至驗尿時止之人身自由
    受公權力拘束之無從施用毒品時間），確曾有施用第一級毒
    品海洛因及第二級毒品甲基安非他命之犯行。足徵被告之任
    意性自白核與事實相符。第查，被告前有如事實欄一所載之
    前科紀錄，有臺灣高等法院被告前案紀錄表在卷可稽，被告
    於觀察、勒戒執行期滿釋放後，5 年內再犯施用毒品之犯行
    ，又經觀察、勒戒及強制戒治，又再犯施用毒品犯行，且經
    判刑確定，復於98年3 月11日凌晨零時許為警採集尿液回溯
    26小時內某時許施用第一級毒品海洛因及第二級毒品甲基安
    非他命為警查獲，即非屬毒品危害防制條例第20條第3 項所
    定「5 年後再犯」之情形，檢察官逕行起訴，要無不合（最
    高法院95年度第7 次刑事庭會議決議、97年度第5 次刑事庭
    會議決議、97年度臺非字第528 、406 、342 、540 號、98
    年度臺非字第211 號判決、臺灣高等法院暨所屬法院98年度
    法律座談會刑事類提案第18號提案研討結果參照）。從而，
    本案事證已臻明確，被告犯行洵堪認定，自應依法論科。
二、按海洛因、甲基安非他命分屬第一級及第二級毒品，毒品危
    害防制條例第2 條第2 項第1 款、第2 款定有明文。核被告
    所為，係犯毒品危害防制條例第10條第1 項、第2 項之施用
    第一級、第二級毒品罪。被告施用毒品前持有第一級毒品海
    洛因、第二級毒品甲基安非他命之低度行為，分別為施用之
    高度行為所吸收，均不另論罪。又被告係同時施用海洛因及
    甲基安非他命2 種毒品等情，業據其於本院審理中供述明確
    ，是其同時施用上開2 種毒品，應屬一施用行為而同時觸犯
    上揭2 罪名，為想像競合犯，應依刑法第55條之規定，從一
    重之施用第一級毒品罪處斷。公訴意旨謂上揭2 罪間，因犯
    意各別，行為互殊，而應予分論併罰乙節，尚有未洽，附此
    敘明。被告前有如事實欄一所述論罪科刑及執行完畢之情形
    ，有臺灣高等法院被告前案紀錄表1 份可憑，其於受有期徒
    刑執行完畢後5 年內，故意再犯本件有期徒刑以上刑之本罪
    ，為累犯，應依刑法第47條第1 項之規定加重其刑。爰審酌
    被告前已有多次施用毒品之紀錄，猶因施用第一級毒品海洛
    因及第二級毒品甲基安非他命再犯本罪，顯未衷心悛悔，漠
    視法令之禁制，恣意濫用藥品，甚為可訾，兼衡其施用第一
    級毒品海洛因、第二級毒品甲基安非他命所生危害實以自戕
    健康為主，於他人尚無明顯重大危害及其犯後終能坦承不諱
    ，態度良好等一切情狀，量處如主文所示之刑，以示懲儆。
據上論斷，應依刑事訴訟法第273 條之1 第1 項、第299 條第1
項前段，毒品危害防制條例第10條第1 項、第2 項，刑法第11條
前段、第55條、第47條第1 項，判決如主文。
本案經檢察官陳宣每到庭執行職務。
中    華    民    國    99    年    5     月    28    日
                  刑事第十五庭  法  官  吳幸娥
上列正本證明與原本無異。
如不服本判決，應於判決送達後10日內敘明上訴理由，向本院提
出上訴狀 (應附繕本) ，上訴於臺灣高等法院。其未敘述上訴理
由者，應於上訴期間屆滿後20日內向本院補提理由書「切勿逕送
上級法院」。
                                書記官  黃頌棻
中    華    民    國    99    年    5    月    28     日
附錄本案論罪科刑法條全文：
毒品危害防制條例第10條：
施用第一級毒品者，處6月以上5年以下有期徒刑。
施用第二級毒品者，處3年以下有期徒刑。

司法院資訊處製作；財團法人民間司法改革基金會備份。
